【裁判字號】    95,上訴,109
【裁判日期】    950418
【裁判案由】    違反槍砲彈藥刀械管制條例
【裁判全文】
臺灣高等法院高雄分院刑事判決
上  訴  人  臺灣高雄地方法院檢察署檢察官
被      告  乙○○
指定辯護人  本院公設辯護人  李佩娟
上列上訴人因被告違反槍砲彈藥刀械管制條例案件，不服臺灣高
雄地方法院93年度訴字第1871號中華民國94年12月 2日第一審判
決（起訴案號：臺灣高雄地方法院檢察署93年度偵字第9274號）
，提起上訴，本院判決如下：
    主  文
上訴駁回。
    理  由
一、公訴意旨略以：乙○○與甲○○（另案審理）係舊識。緣於
    民國92年12月11日夜間與友人羅俊哲在高雄市○○區○○街
    170 號飲酒，席間聽聞有人欲持槍報復槍擊高雄市議員曾長
    發服務處之人，乙○○旋於翌日將上情告知甲○○。遂於92
    年12月12日晚間9 時許，乙○○夥同甲○○，共同基於持槍
    傷害之犯意聯絡，由甲○○攜帶其所有(一)以色列IMI 製 941
    FS型口徑9mm 制式半自動手槍（含彈匣1 個、槍枝管制編號
    ：0000000000號，內裝填7 發具殺傷力之子彈，後經射擊後
    僅剩彈殼）1 支、(二)口徑9mm 具殺傷力之制式子彈5 顆（原
    尚有扣案口徑9mm 制式子彈2 顆，經全部試射完畢）、(三)仿
    美國SMITH ＆WESSON廠口徑0.38吋轉輪手槍製造之仿造槍（
    含彈匣1 個、槍枝管制編號：0000000000號，內裝填口徑0.
    38吋具殺傷力之制式子彈5 顆，經試射2 顆，尚餘3 顆）及
    (四)不具殺傷力之貝瑞塔九二模型玩具手槍1 支。搭乘不知情
    黃崇勳所駕駛，車牌號碼ZB-049號營業用計程車前往上址，
    乙○○在外把風，甲○○旋入內，手持雙槍，以前開口徑9m
    m 制式半自動手槍朝現場之人身體擊發7 槍後，立即搭車逃
    逸，並將槍枝棄置他處，使在場之朱德潤、劉禎祥、盧昆鴻
    、林柏嘉等4 人（傷害部分均未據告訴）手腳因之受有多處
    槍傷。嗣於93年1 月2 日為警在高雄左營軍區拘提到案，而
    涉及曾長發服務處槍擊案之人員陸續到案，甲○○亦分別於
    92年12月27日、92年12月29日及93年1 月8 日同意帶同警方
    前往高雄市○鎮區○○街19巷7 號3 樓住處搜索扣得上開口
    徑9mm 之制式子彈5 顆，高雄市三民區○○○路164 之1 號
    天宮廟前廣場，搜索扣得上開口徑9mm 制式半自動手槍1 支
    、彈匣1 個、90制式子彈2 顆（均經試射完畢），及在同址
    天宮廟圍牆邊，搜索扣得前開仿口徑0.38吋轉輪手槍製造之
    仿造槍1 支、貝瑞塔九二模型玩具手槍1 支、口徑0.38之制
    式子彈5 顆（其中2 顆經試射，剩餘3 顆），認乙○○涉犯
    違反修正前槍砲彈藥刀械管制條例第7 條第4 項、第11條第
    4 項（起訴書誤引第11條第1 項）及第12條第1 項罪嫌。
二、證據能力部分：
  (一)按被告之自白，非出於強暴、脅迫、利誘、詐欺、疲勞訊問
    、違法羈押或其他不正之方法，且與事實相符者，得為證據
    ，刑事訴訟法第156 條第1 項定有明文。本件被告抗辯其於
    警詢中之自白係因為害怕之陳述，不具任意性云云。然查，
    經原審法院於準備程序勘驗警詢錄音帶，被告乙○○陳述案
    情內容係採自由陳述之方式，而非一問一答之方式，且口氣
    平順，並無害怕之語氣，此有勘驗筆錄在卷可稽，自難認被
    告於警詢中之自白非出於自由意志。然按訊問被告，應全程
    連續錄音；筆錄內所載之被告陳述與錄音或錄影之內容不符
    者，其不符之部分，不得作為證據；於司法警察官或司法警
    察詢問犯罪嫌疑人時，準用之，刑事訴訟法第100 條之1 第
    1 項、第2 項、第100 條之2 分別定有明文。查被告乙○○
    於警詢筆錄中記載：「有位叫『瑞仔』的舊識拉著我說：跟
    我上路再說，於是我跟著他沿林森二路南往北徒步行走，途
    中他告訴我，他所攜帶的袋子內裝有槍枝，要我帶他去前一
    天所去過說要找『老莫』報仇的人聚集的地方，他要開槍嚇
    一嚇那些人」等語，然經當庭勘驗警詢錄音帶之結果：「有
    位叫『瑞仔』的舊識拉著我說要我跟他走，我問他要去哪，
    他就跟我說路上再說，路上他跟我說還記不記得昨天老莫的
    事情，我就說還記得，他跟我說他的袋子內裝有槍枝」等語
    不符，警詢錄音帶中被告並未提到「瑞仔」有說要開槍嚇一
    嚇那些人之情形，故被告之警詢筆錄雖出於任意性而仍得認
    有證據能力，惟前開與筆錄記載不符之部分，自不得作為證
    據。
  (二)按被告以外之人於審判外之陳述，除法律有規定者外，不得
    作為證據，刑事訴訟法第159 條第1 項定有明文。查本件證
    人即計程車司機黃崇勳及正犯甲○○經審判期日到庭之證述
    ，與警詢之供述大致相符，故尚無依同法第159 條之2 之規
    定，作為證據之特別情況；且渠等經原審法院於審判期日傳
    訊時已到庭證述，亦無同法第159 條第3 得為證據之情形，
    辯護人既爭執其證據能力，則予以排除。至於證人羅俊哲及
    被害人朱德潤、劉禎祥、盧昆鴻、林柏嘉等人於警詢之供述
    ，其性質雖屬傳聞證據，惟渠等未再於法院審理中為陳述，
    且查無符合同法第159 條之1 至之4 等前4 條之情形，其等
    所為之上開警詢筆錄內容，業經於原審法院審理時予以提示
    並告以要旨，且各經檢察官、辯護人及被告等人表示意見。
    當事人或辯護人已知上述筆錄乃傳聞證據，且均未於言詞辯
    論終結前對該等筆錄內容異議，依上開規定，是其於警詢中
    之證言已擬制同意其有證據能力，法院審酌上開筆錄作成時
    ，較無人情施壓或干擾，亦無不當取供之情形，故依刑事訴
    訟法第159 條之5 第2 項之規定，認為以之作為本案之證據
    亦屬適當，是渠等於警詢中之證言自具有證據能力。
三、公訴意旨認被告乙○○涉有共同持有改造手槍及子彈罪嫌，
    係以證人即甲○○於警詢及原審法院審理中均證述其要前往
    高雄市○○區○○街170 號時，有告知被告其有攜帶槍、彈
    ，而證人黃崇勳於警詢及原審法院審理中亦證述係由被告與
    甲○○共同搭車前往，並由被告指明上開地點，且被告亦自
    承在前往上開中庸街170 號地點搭車途中，即知悉甲○○有
    攜帶槍、彈，而認被告有預見甲○○要持槍、彈前往上址傷
    害等語，復有扣案之上開槍彈、內政部警政署刑事警察局刑
    鑑字第0920245043、0000000000及0000000000號之鑑定書 3
    紙可稽為其論據。訊據被告乙○○否認持有改造手槍及子彈
    。
四、按犯罪事實應依證據認定之，無證據不得認定犯罪事實；又
    不能證明被告犯罪者，應諭知無罪之判決；刑事訴訟法第15
    4 條第2 項、第301 條第1 項分別定有明文。又按刑事訴訟
    法上所謂認定犯罪事實之證據，係指足以認定被告確有犯罪
    行為之積極證據而言，如未能發現相當證據或證據不足以證
    明，自不能以推測或擬制之方法，以為裁判基礎，最高法院
    29年上字第3105號及40年台上字第86號分別著有判例可資參
    照。而認定不利於被告之事實，須依積極證據，茍積極證據
    不足為不利被告之認定時，即應為有利於被告之認定，更不
    必有何有利之證據；又認定犯罪事實所憑之證據，雖不以直
    接證據為限，間接證據亦包括在內，然而無論直接證據或間
    接證據，其為訴訟上之證明，須於通常一般之人均不致有所
    懷疑，而得確信其為真實之程度者，始得據為有罪之認定，
    倘其證明尚未達到此一程度，而有合理之懷疑存在而無從使
    事實審法院得有罪之確信時，即應由法院為諭知被告無罪之
    判決，最高法院亦分別著有30年上字第816 號及76年台上字
    第4986號判例足資參證。
五、經查：
  (一)按槍砲彈藥刀械管制條例無故持有改造手槍及子彈罪，其所
    謂「持有」，係指就特定物在法律上、事實上居於可得支配
    之狀態而言，雖不以現實占有為必要，惟須行為人主觀上具
    有執持占有之意思，客觀上有足以顯示係實現其占有物上權
    利之行為，始與法意相符。證人甲○○於原審審理中結證稱
    ：「在還沒有開槍之前，並無拿出槍給乙○○看，乙○○亦
    未持有這把槍」、「我是在去正庄檳榔攤之前就插在腰際，
    另外兩把槍及子彈放在我的包包裡面，子彈已經裝上槍枝了
    」、「當時槍放在在背包裡面，我有告訴乙○○是放在背包
    裡」、「我告訴乙○○有帶槍，但乙○○並不知道我除了帶
    槍之外還有帶子彈，因為我都放在袋子裡面」、「從第一次
    搭計程車到下車開槍期間，並無拿槍給被告看。只是我有跟
    他說槍是放在袋子裡面，我是擔心我去開槍時，他跑掉了」
    、「九○手槍是我下計程車之前才從包包裡面拿出來」、「
    乙○○當時不知道我攜帶幾把槍及槍之種類，他也沒有看到
    我插在腰際的槍」、「案發當日沒有告知乙○○槍枝之數量
    之種類，我是上車之前有告訴他我有帶槍放在我的包包裡面
    ，我叫他幫我指路就好，其他的在車上不要講」、「（問：
    你從你跟乙○○碰面到你去中庸街170 號開槍警告，到你們
    回來，乙○○有無拿到你身上的槍、彈？）他沒有拿過槍，
    我開完槍之後就叫他自己坐計程車回去」等語（見原審卷第
    117-122 、157-159 、185- 187頁），與被告迭於法院審理
    中陳稱未見到或接觸到前開槍、彈等語相符，足見本件扣案
    之上開槍、彈均為甲○○所有，且由甲○○分別裝置於背包
    中及插於腰際而取得支配管領權利，並持以攜帶前往上開中
    庸街170 號，甲○○僅告知被告槍、彈在背包中，並未打開
    背包讓被告看見裏面係何種槍、彈，而被告於過程中亦未曾
    接觸到槍、彈，對甲○○所帶槍、彈事實上並未取得支配管
    領之狀態，故被告在前往中庸街170 號之過程中，雖經由甲
    ○○告知有攜帶槍、彈，惟「知悉」與「持有」在法律上之
    意義與評價不同，知悉甲○○攜帶槍、彈，並非當然等同於
    持有該槍、彈，此乃至明之理，參諸前揭說明，不得謂與「
    持有」之要件相當，仍需調查被告之主觀有無持有之意思。
  (二)證人羅俊哲於警詢中稱：「我前去正庄檳榔攤找朋友聊天，
    當時有『瑞仔』（指甲○○）、『清仔』、『九金』、『油
    豬』等人在場，聊了一會兒，『助仔』（即被告乙○○）也
    來了，於是我把昨天晚上在中庸街170 號所見所聞告訴大家
    ，忽然『瑞仔』問: 『到底對方是誰？』，我說不認識，『
    瑞仔』又問: 『知道路嗎？能不能帶他去？」我說知道，但
    我有事不能帶他去，另『助仔』也知道路。之後我就先離開
    了」等語（見警卷第11-12 頁），而甲○○於原審亦結證稱
    ：「是我先到正庄檳榔攤，當時有人在起鬨說曾長發的案件
    要對當時開槍的人施以報復，後來乙○○才到，我當時身上
    有槍」、「（問：你跟乙○○為何會前往中庸街170 號？）
    中庸街之地點我不知道，乙○○知道那個地點，我就跟著他
    一起去」、「先前並無與乙○○相約在正庄檳榔攤碰面而後
    一同前往，是剛好他從廟裡走出來我看到他」、「當日碰到
    乙○○後，亦無邀他共謀本件恐嚇曾長發服務處的人，我只
    問他是否認識中庸街那邊的路，他說認識路，就叫他帶我去
    」等語（見原審卷第117-122 、185-187 頁），足徵本件係
    緣於甲○○經羅俊哲告知「曾與被告於92年12月11日夜間，
    在高雄市○○區○○街170 號飲酒時，聽聞該處之人欲持槍
    報復槍擊高雄市議員曾長發服務處之人」，才起意前往上址
    開槍示威，惟羅俊哲因故無法帶甲○○前往，而於92年12月
    12日晚間9 時許，在高雄市苓雅區○○○路52號「正庄檳榔
    攤」偶遇被告，才由被告帶甲○○前往中庸街170 號，2 人
    事前並無謀議約定等情，業經證人甲○○及羅俊哲證述明確
    ，此部分事實，亦堪認定。
  (三)又甲○○於原審結證：「92年12月12日前往中庸街170 號之
    目的，是要開槍警告曾長發次子那邊的人放風聲說要對我不
    利，所謂對我不利是指先前搶擊曾長發服務處的人」、「曾
    長發服務處遭槍擊，第1 次是我和綽號小王（王漢星）一起
    去開槍的。第2 次是我跟洪偉誠去開槍的」、「上開兩次被
    告槍擊案，乙○○並無共同前往或共謀參與，當時他在當兵
    ，我根本沒有碰到他」等語（見原審卷第185-187 頁），足
    徵甲○○先前曾至高雄市議員曾長發服務處開槍2 次，分別
    係與王漢星及洪偉誠前往，而被告對此均無所悉，則被告縱
    使曾聽聞有人欲持搶報復先前槍擊高雄市議員曾長發服務處
    之人等語，衡情亦不會想到要主動告訴甲○○此事。足見當
    天係因甲○○經由羅俊哲告知被告知悉中庸街170 號，才請
    被告帶路前往中庸街170 號，並非由被告主動帶同甲○○前
    往，應可認定。參以證人即計程車司機黃崇勳於原審法院結
    證稱：「被告跟甲○○上我的計程車前往中庸街170 號處下
    車，這段期間他們2 人並無在車上談何事情」、「也沒有提
    到有無持槍的情形」等語（見原審卷第114-116 頁），核與
    甲○○證述在前往中庸街途中並沒有邀被告共同參與本案等
    語大致相符，益徵被告與甲○○在車上並無任何交談，甲○
    ○在車上亦未將槍、彈取出，且甲○○自請被告帶路，俟欲
    上車之際揚言背包內有槍、彈，後坐上計程車，到下車開槍
    ，均未與被告有任何謀議之行為，況被告既然不知道甲○○
    先前與在中庸街170 號之人有瓜葛，自無從預見甲○○為何
    攜帶上開槍、彈前往，再者，中庸街170 號之人數眾多，且
    亦均持有槍、彈，此為被告前1 日在該址飲酒時即已知悉，
    且經證人羅俊哲證述明確（見警卷第11-12 頁），則甲○○
    1 人前往理論，危險極高，正常情形下，甲○○亦有可能僅
    係想知道地址，自難預見甲○○前往中庸街170 號之目的為
    何，被告抗辯係單純帶路，而不知道甲○○要去開槍等語，
    尚非不可採信。自難以被告替持有上開槍、彈之甲○○引路
    後，甲○○進而進入中庸街170 號開槍，即遽以推論被告與
    甲○○有恐嚇或傷害等犯行之犯意聯絡及行為分擔，被告並
    無將甲○○之持有槍、彈行為，視為自己持有槍、彈之意思
    ，且於甲○○下車開槍時，亦無在外負責把風之事實，亦可
    認定。本院審理時，檢察官再度要求交互詰問證人甲○○，
    據甲○○結證稱: 「我是聽羅俊哲說曾長發的兒子準備很多
    槍彈要對付我，並不是被告轉達的，和羅說話的時候，被告
    不在場，是我準備槍枝好了以後，我要求羅俊哲帶我去，但
    羅俊哲說對方都認識他，不方便帶我去，適逢被告在廟裡，
    所以建議我請被告帶我去，被告自廟走出來的時候，不知道
    我叫他要做何事。被告是我在小港朋友的徵信社的員工，後
    來被告去當兵，曾見過被告一次面。我和他老闆有過口角的
    衝突，員工都知道我很兇悍，被告為人文靜木訥不敢和我說
    話，我看到被告之後走了一百多公尺，從高雄市○○路走到
    四維路路口攬計程車時，我對被告說身上有帶東西，上車後
    雙方都沒有說話，只要他告訴我昨天喝酒地點，抵達下車後
    ，我騙司機說我要去買普拿疼。我下車的時候被告可能還不
    知道我要下車開槍。開完槍後搭原計程車走。我有對計程車
    司機說半個小時候去報案，我才有時間逃跑。因為我在曾長
    發服務處開二次槍了。在巷口下車後，我就叫計程車司機走
    ，也叫被告走。我開槍並非叫被告把風。拿槍的動機是嚇唬
    他們。」等語，與前於原審所證並無二致，了無新意，仍不
    能執為不利於被告之認定。
  (四)至於證人即在中庸街170 號遭開槍受傷之被害人朱德潤、劉
    禎祥、盧昆鴻、林柏嘉等人雖於警詢均證述遭甲○○開槍受
    傷等語，然此僅能證明甲○○確實有至中庸街170 號開槍，
    並造成朱德潤、劉禎祥、盧昆鴻、林柏嘉等人受傷之事實，
    並無法證明本件被告與甲○○有共同持有槍、彈前往中庸街
    170 號傷害人之事實。另於92年12月27日扣案之子彈5 顆，
    認均係口徑9mm 之制式子彈，均具殺傷力；而同年12月29日
    扣案之手槍1 支（槍技管制編號：0000000000號），認係以
    色列IMI 製941 FS型口徑9mm 制式半自動手槍，機械性能良
    好，可擊發同口徑制式子彈，認具殺傷力，同時送鑑之子彈
    2 顆，經試射2 顆，係口徑9mm 之制式子彈，認均具殺傷力
    ；另於93年1 月8 日扣案之手槍1 支（槍枝管制編號：0000
    000000號），係仿美國SMITH ＆WESSON廠口徑0.38吋轉輪手
    槍製造之仿造槍，機械性能良好，可擊發口徑0.38吋制式子
    彈，認具殺傷力，同時送鑑之子彈5 顆，經試射2 顆，係口
    徑0.38吋之制式子彈，認均具殺傷力，此分別有內政部警政
    署刑事警察局93年1 月30日刑鑑字第0000000000號、93 年2
    月18日刑鑑字第0920245043號、93年2 月4 日刑鑑字第0930
    012787號槍彈鑑定書3 份附卷可證，均僅能證明甲○○所持
    有之2 支手槍及制式子彈確實均具有殺傷力，惟此並不能證
    明被告與甲○○有共同持有上開槍、彈之犯行。
五、綜前所述，本件被告雖知悉甲○○有持有制式手槍、改造手
    槍及制式子彈，然依公訴人提出之證據及本院調查結果，既
    無法證明被告與甲○○有共同持有槍彈之犯行，不得遽為不
    利於被告之認定。並參酌最高法院91年度台上字第5846號判
    決：「法院固得依職權調查證據，但並無蒐集證據之義務。
    蒐集證據乃檢察官或自訴人之職責，事實審法院應以調查證
    據為其主要職責，其調查之範圍，亦以審判中所存在之一切
    證據為限，案內不存在之證據，即不得責令法院為發現真實
    ，應依職權從各方面蒐集證據。」之意旨，查無其他積極證
    據足供證明被告確有公訴人所指持有制式手槍、改造手槍及
    子彈之犯行，揆諸前揭判例意旨及說明，自難遽律被告乙○
    ○以修正前槍砲彈藥刀械管制條例第7 條第4 項、第11條第
    4 項（起訴書誤引第11條第1 項）及第12條第1 項罪。
六、原審為被告無罪之諭知，經核尚無不合，檢察官上訴意旨仍
    執陳詞，指摘原判決不當，求為有罪之判決，並無確切事證
    以實其說，本件上訴為無理由，應予駁回。
據上論斷，應依刑事訴訟法第368條，判決如主文。
本案經檢察官彭南雄到庭執行職務。
中    華    民    國    95    年    4     月    18    日
                  刑事第二庭    審判長法  官  林正雄
                                      法  官  黃壽燕
                                      法  官  陳啟造
以上正本證明與原本無異。
檢察官如不服本判決應於收受本判決後10日內向本院提出上訴書
狀，其未敘述上訴理由者，並得於提起上訴後10日內向本院補提
理由書狀（均須按他造當事人之人數附繕本）「切勿逕送上級法
院」。
中    華    民    國    95    年    4     月    19    日
                                      書記官  黃琳群


司法院資訊處製作；財團法人民間司法改革基金會備份。
